臺灣新北地方法院刑事判決
                                     109年度訴字第1433號
公  訴  人  臺灣新北地方檢察署檢察官
被      告  李震祺



選任辯護人  吳弘鵬律師
            張煜律師
上列被告因違反毒品危害防制條例案件，經檢察官提起公訴（10
9年度偵字第28626號），本院判決如下：
    主  文
甲○○犯販賣第三級毒品罪，處有期徒刑貳年。緩刑伍年，緩刑期
間付保護管束，並應向檢察官指定之政府機關、政府機構、行政
法人、社區或其他符合公益目的之機構或團體提供壹佰貳拾小時
之義務勞務。扣案之OPPO牌R15型黑色行動電話壹支（含門號000
0000000號SIM卡壹枚）沒收。
    事  實
一、甲○○明知4-甲基甲基卡西酮、3,4-亞甲基雙氧苯基乙基胺丁
    酮為毒品危害防制條例第2條第2項第3款所列管之第三級毒
    品；硝西泮為毒品危害防制條例第2條第2項第4款所列管之
    第四級毒品，依法均不得販賣，竟基於販賣第三級、第四級
    毒品以營利之犯意，先於民國109年7月5日0時31分許，在新
    北市○○區○○○路00號前，將50包彩虹惡魔圖案、內含第三級
    毒品4-甲基甲基卡西酮、3,4-亞甲基雙氧苯基乙基胺丁酮及
    第四級毒品硝西泮等成分之毒品咖啡包（下稱本案毒品咖啡
    包）販賣予丁○○，並約定待丁○○售出後應交付對價新臺幣1
    萬2500元，惟丁○○迄未交付約定款項。嗣因丁○○販賣本案毒
    品咖啡包犯行為警查獲，經警扣得本案毒品咖啡包，並循線
    於109年7月28日15時58分許，持拘票前往新北市○○區○○○路0
    00號7樓對甲○○執行拘提，經警徵得甲○○之自願性同意後進
    行搜索，並扣得持以聯絡上開販毒事宜之OPPO牌R15型黑色
    行動電話1支（含門號0000000000號SIM卡1枚）。
二、案經臺北市政府警察局少年警察隊報請臺灣新北地方檢察署
    檢察官偵查起訴。
    理  由
一、程序部分：
  ㈠按被告以外之人於審判外之言詞或書面陳述，除法律有規定
    者外，不得作為證據，刑事訴訟法第159條第1項定有明文。
    又被告以外之人於審判外之陳述，雖不符刑事訴訟法第159
    條之1至第159條之4之規定，而經當事人於審判程序同意作
    為證據，法院審酌該言詞陳述或書面陳述作成時之情況，認
    為適當者，亦得為證據；當事人、代理人或辯護人於法院調
    查證據時，知有同法第159條第1項不得為證據之情形，而未
    於言詞辯論終結前聲明異議者，視為有前項之同意，刑事訴
    訟法第159條之5規定甚明。查本件認定事實所引用被告甲○○
    以外之人於審判外之言詞或書面陳述，雖屬傳聞證據，惟檢
    察官、被告及辯護人於言詞辯論終結前，均未主張有刑事訴
    訟法第159條第1項不得為證據之情形，本院審酌此等證據作
    成時之情況，並無違法不當及證明力明顯過低之瑕疵，認以
    之作為證據應屬適當，而認該等證據資料皆有證據能力。
  ㈡至於本院所引之非供述證據部分，經查並非違法取得，亦無
    依法應排除其證據能力之情形，是依刑事訴訟法第158條之4
    規定反面解釋，應有證據能力。
二、實體部分：
  ㈠訊據被告對於上揭犯罪事實，於警詢、偵訊、本院準備程序及審理時坦承不諱（見偵卷第6至10、59至61頁，訴字卷第161、200、347、349頁），核與證人丁○○於警詢、偵訊時之證述相符（見偵卷第18至20、47至52頁，訴字卷第275至282頁），並有丁○○行動電話微信畫面翻拍照片（見偵卷第6頁反面至第9頁、查獲丁○○時扣案物照片（見偵卷第7頁反面）、監視錄影畫面翻拍照片（見偵卷第8頁）、臺北市政府警察局少年警察隊對被告所為之搜索扣押筆錄暨扣押物品目錄表（見偵卷第32至34頁）、臺北市政府警察局少年警察隊對丁○○搜索扣押筆錄暨扣押物品目錄表（見109年度偵字第26592卷第48至50頁）等在卷可稽。又扣案之彩虹惡魔包裝咖啡包（内含紫色粉末及微量褐黃顆粒）50包，經送內政部警政署刑事警察局鑑定，驗前總淨重約428.34公克，檢出第三級毒品4-甲基甲基卡西酮（總純質淨重約21.41公克）、3,4-亞甲基雙氧苯基乙基胺丁酮（微量，純質淨重不大於4.2834，計算式：428.340.01＝4.2834），以及第四級毒品硝西泮（微量，純質淨重同上）等情，有該局109年8月31日鑑定書存卷可查（見偵卷第68、69頁），足認被告上開任意性自白與事實相符，可以採信。
  ㈡按販賣毒品罪係屬重罪，若無利可圖，衡情一般持有毒品者，當不致輕易將持有之毒品交付他人。又販賣毒品乃違法行為，非可公然為之，且有其獨特之販售通路及管道，亦無公定之價格，復可任意增減其分裝之數量，而每次買賣之價量，亦可能隨時依市場貨源之供需情形、交易雙方之關係深淺、資力、對行情之認知、可能風險之評估、查緝是否嚴緊，及購買者被查獲時供述購買對象之可能性風險評估等事由異其標準，非可一概而論，是販賣之利得，誠非固定，縱使販賣之人從價差或量差中牟利方式互異，其意圖營利之非法販賣行為仍屬同一。又販賣利得，除經被告供明，或因帳冊記載致價量至臻明確外，確實難以究明。然一般民眾均普遍認知毒品價格非低、取得不易，且毒品交易向為政府查禁森嚴，一經查獲，並對販毒者施以重罰，衡諸常情，倘非有利可圖，殊無必要甘冒持有毒品遭查獲、重罰之重大風險，無端親至交易處所交易毒品，徒招為警偵辦從事毒品販賣之風險。從而，除有足資認定提供他人毒品者基於非圖利意圖之特殊事由外，通常尚難因無法查悉其買進、賣出之差價，而認行為人無營利之意思，以免知過坦承者難辭重典，飾詞否認者反得逞僥倖，反失情理之平。又毒品危害防制條例所稱之「販賣」，係指有償之讓與行為，包括以「金錢買賣」或「以物易物」（即互易）等態樣在內；祇要行為人在主觀上有藉以營利之意圖，而在客觀上有以毒品換取金錢或其他財物之行為，即足當之；至於買賣毒品之金額或所換得財物之實際價值如何，以及行為人是否因而獲取價差或利潤，均不影響販賣毒品罪之成立。查被告於前揭時、地販賣毒品等行為，業據被告坦承不諱，審酌被告於案發時為具有通常智識能力之成年人，對於販賣毒品屬政府檢警機關嚴格取締之重罪，當無不知之理，苟無利潤可圖，衡情被告應不至於甘冒遭查緝法辦而罹重刑之風險，是被告於主觀上確有藉販賣毒品以營利之意圖甚明。
  ㈢綜上，本案事證明確，被告犯行洵堪認定，應依法論科。
三、論罪科刑：
  ㈠按行為後法律有變更者，適用行為時之法律，但行為後之法
    律有利於行為人者，適用最有利於行為人之法律，刑法第2
    條第1項定有明文。毒品危害防制條例第4條第3項、第4項、
    第17條第2項規定於109年1月15日經總統公布修正，並於被
    告行為後，自同年7月15日起施行。修正前之毒品危害防制
    條例第4條第3項原規定：「製造、運輸、販賣第三級毒品者
    ，處7年以上有期徒刑，得併科新臺幣700萬元以下罰金。」
    修正後則規定：「製造、運輸、販賣第三級毒品者，處7年
    以上有期徒刑，得併科新臺幣1000萬元以下罰金。」；修正
    前之毒品危害防制條例第4條第4項原規定：「製造、運輸、
    販賣第四級毒品者，處5年以上12年以下有期徒刑，得併科
    新臺幣300萬元以下罰金。」修正後則規定：「製造、運輸
    、販賣第四級毒品者，處5年以上12年以下有期徒刑，得併
    科新臺幣500萬元以下罰金。」修正後新增第9條第3項規定
    ：「犯前5條之罪而混合二種以上之毒品者，適用其中最高
    級別毒品之法定刑，並加重其刑至二分之一。」經比較修正
    前後之法律，新法提高罰金刑之上限，就販賣混合型毒品者
    ，並有加重之規定，是本案經新舊法比較之結果，應以被告
    行為時之法律即修正前之毒品危害防制條例第4條第3項、第
    4項對被告較為有利。而修正前毒品危害防制條例第17條第2
    項規定「犯第4條至第8條之罪於偵查及審判中均自白者，減
    輕其刑。」修正後則規定「犯第4條至第8條之罪於偵查及歷
    次審判中均自白者，減輕其刑。」經比較新舊法結果，修正
    後毒品危害防制條例第17條第2項規定犯販賣第三級、第四
    級毒品罪者，須於偵查及「歷次」審判中均自白，方得依該
    條規定減輕其刑，相較於修正前係規定除偵查中自白外，僅
    須於審判中曾經自白即可減刑，自以修正前毒品危害防制條
    例第17條第2項規定對被告較為有利。是依刑法第2條第1項
    前段規定，本案應適用被告行為時即修正前毒品危害防制條
    例第4條第3項、第4項、第17條第2項之規定。
  ㈡按4-甲基甲基卡西酮、3,4-亞甲基雙氧苯基乙基胺丁酮為毒
    品危害防制條例第2條第2項第3款所列管之第三級毒品；硝
    西泮為毒品危害防制條例第2條第2項第4款所列管之第四級
    毒品，是核被告所為，係犯修正前毒品危害防制條例第4條
    第3項之販賣第三級毒品罪及同條第4項之販賣第四級毒品罪
    。又被告販賣前持有第三級毒品純質淨重20公克以上之低度
    行為，為販賣第三級毒品之高度行為所吸收，不另論罪。被
    告以一行為犯上開販賣第三級毒品罪及販賣第四級毒品罪，
    為想像競合犯，應依刑法第55條前段規定從一重之販賣第三
    級毒品罪處斷。
  ㈢刑之減輕：
    ⒈按犯第4條至第8條之罪於偵查及審判中均自白者，減輕其
      刑，修正前毒品危害防制條例第17條第2項定有明文。查
      被告於偵查及審判中就本案犯行均自白犯罪，業如前述，
      應依毒品危害防制條例第17條第2項之規定減輕其刑。
    ⒉被告販賣第三級毒品犯行固值非難，惟審酌被告所販售毒
      品咖啡包所含毒品純質淨重不大於29.9768公克（計算式
      ：21.41+4.2834+4.2834），與一般通常情形之販賣毒品
      係為求鉅額獲利，或查獲之毒品多達數百、數千公克，並
      向多數不特定人兜售之情形顯然有別，犯罪情節尚屬輕微
      ，其因一時失慮而為此部分犯行，以被告所犯修正前毒品
      危害防制條例第4條第3項之販賣第三級毒品罪，其法定刑
      為7年以上有期徒刑，得併科700萬元以下罰金，與其犯罪
      情節相較，實屬情輕法重，客觀上足以引起一般同情，顯
      有堪以憫恕之處，本院認縱處以法定最低刑度猶嫌過重，
      爰依刑法第59條之規定減輕其刑，並依法遞減之。
    ⒊至辯護人雖為被告主張其供出毒品上游丙○○，應依毒品危
      害防制條例第17條第1項「犯第4條至第8條、第10條或第1
      1條之罪，供出毒品來源，因而查獲其他正犯或共犯者，
      減輕或免除其刑。」規定之適用。惟查，本案被告雖供稱
      本案毒品咖啡包係向丙○○購得，然此部分業經檢察官以犯
      罪嫌疑不足為不起訴處分，有臺灣新北地方檢察署檢察官
      110年度偵字第46197號不起訴處分書存卷可查（訴字卷第
      231至233頁），顯見本案尚未有因被告供出毒品來源，而
      查獲其他正犯或共犯之情形，即與毒品危害防制條例第17
      條第1項減免其刑之要件未合，自無此規定之適用，附此
      敘明。
  ㈣爰審酌被告明知第三級、第四級毒品對人身心健康危害甚鉅
    ，一經沾染，極易成癮，影響深遠，如任其氾濫、擴散，對
    社會治安危害匪淺，竟仍無視國家禁令，意圖販賣上開毒品
    以營利，增加毒品流通、擴散之風險，實屬不該；惟念及被
    告所欲販售之毒品數量並非甚鉅，並兼衡被告之素行，坦承
    犯行之犯後態度，高職肄業之智識程度，曾從事汽車裝潢業
    ，目前從事賣鹽酥雞工作，須撫養祖母及患有紅斑性狼瘡之
    姊姊之家庭生活狀況等一切情狀，量處如主文所示之刑，以
    資處罰。
  ㈤被告未曾因故意犯罪而受有期徒刑以上刑之宣告，有臺灣高
    等法院被告前案紀錄表附卷可考，審酌被告行為時年僅19歲
    ，年紀尚輕，未經深思熟慮而為本案犯行，雖不可取，然審
    酌被告尚知坦承犯行，目前亦有正當工作，認被告經此偵、
    審教訓，已能知所警惕，信無再犯之虞，所宣告之刑以暫不
    執行為適當，爰依刑法第74條第1項第1款之規定，併宣告緩
    刑5年，以啟自新。又為使被告知所警惕，同時培養服務社
    會之積極人生觀，避免再誤蹈法網，依刑法第74條第2項第5
    款規定，諭知其應向檢察官指定之政府機關、政府機構、行
    政法人、社區或其他符合公益目的之機構或團體，提供120
    小時之義務勞務，並依同法第93條第1項第2款諭知於緩刑期
    間付保護管束，以期給予自新機會之同時，亦可收矯正及社
    會防衛之效。倘被告違反上開應提供120小時義務勞務之負
    擔，情節重大，則依刑法第75條之1第1項第4款之規定，本
    案緩刑之宣告得予撤銷，仍應執行所科處之刑罰，附此敘明
    。
四、沒收：
    按犯第4條至第9條、第12條、第13條或第14條第1項、第2項
    之罪者，其供犯罪所用之物，不問屬於犯罪行為人與否，均
    沒收之，毒品危害防制條例第19條第1項定有明文。扣案之O
    PPO牌R15型黑色行動電話，為被告持以使用微信聯繫毒品交
    易事宜時所用之工具，業據被告於本院準備程序時陳述明確
    （見訴字卷第162頁），係犯本案犯行所用之物，應依上開
    規定宣告沒收。
五、不另為無罪諭知部分：
    公訴意旨雖認被告販賣之毒品咖啡包為100包，並以證人丁○
    ○之證述為其論據。惟查，證人丁○○於警詢、偵訊及本院審
    理時，固然均證稱向被告購買100包毒品咖啡包云云，然被
    告始終堅稱僅販賣50包毒品咖啡包予證人丁○○，而證人丁○○
    遭查獲時警方亦僅扣得50包毒品咖啡包，卷內復查無其他證
    據足認被告販售100包毒品咖啡包予證人丁○○，依罪疑惟輕
    原則，自應認被告僅販售50包毒品咖啡包。則就公訴意旨所
    指被告販賣另50包毒品咖啡包部分，本應為被告無罪之諭知
    ，然公訴意旨認被告係以一行為販賣100包毒品咖啡包，則
    此部分與前開論罪科刑部分具有一罪關係，爰不另為無罪之
    諭知，併此敘明。
據上論斷，應依刑事訴訟法第299條第1項前段，修正前毒品危害
防制條例第4條第3項、第4項、第17條第2項，毒品危害防制條例
第19條第1項，刑法第2條第1項前段、第11條、第55條、第59條
、第74條第1項第1款、第2項第5款、第93條第1項第2款，判決如
主文。
本案經檢察官乙○○偵查起訴，由檢察官鄭心慈到庭執行職務。
中　　華　　民　　國　　111 　年　　7 　　月　　27　　日
                  刑事第十五庭  審判長法  官  黃湘瑩

                                      法  官  梁世樺

                                      法  官  游涵歆
以上正本證明與原本無異。
如不服本判決，應於判決送達後20日內敘明上訴理由，向本院提
出上訴狀（應附繕本），上訴於臺灣高等法院。其未敘述上訴理
由者，應於上訴期間屆滿後20日內向本院補提理由書「切勿逕送
上級法院」。
                                      書記官  李宥寬
中　　華　　民　　國　　111 　年　　7 　　月　　27　　日
附錄本案論罪科刑法條全文：
修正前毒品危害防制條例第4條：
製造、運輸、販賣第一級毒品者，處死刑或無期徒刑；處無期徒
刑者，得併科新臺幣3000萬元以下罰金。
製造、運輸、販賣第二級毒品者，處無期徒刑或10年以上有期徒
刑，得併科新臺幣1500萬元以下罰金。
製造、運輸、販賣第三級毒品者，處7年以上有期徒刑，得併科
新臺幣1000萬元以下罰金。
製造、運輸、販賣第四級毒品者，處5年以上12年以下有期徒刑
，得併科新臺幣500萬元以下罰金。
製造、運輸、販賣專供製造或施用毒品之器具者，處1年以上7年
以下有期徒刑，得併科新臺幣150萬元以下罰金。
前5項之未遂犯罰之。